# Producción

La metodología utilizada para la determinación del peso total, rendimiento y densidad de frutos fue la misma que en el [reporte 2022-2023](https://mherreradiaz.github.io/reporte_general/anexo/01_reporte_calidad_produccion.pdf). Las cosechas se realizaron el 23 de diciembre de 2022 en Río Claro y el 12 de diciembre de 2022 en La Esperanza.

```{r}
source('C:/Users/mauricio.herrera/Documents/Projectos/garces/script/funciones/paquetes.R')

data_produccion <- read_rds('C:/Users/mauricio.herrera/Documents/Projectos/garces/data/processed/cosecha/produccion.rds')

produccion_info <- data_produccion |>
  select(sitio,temporada,tratamiento,unidad,codigo) |>
  distinct() |>
  arrange(temporada,sitio,tratamiento,unidad)
```

## Peso total

En La Esperanza, el peso total de la producción fue menor en la temporada 2023-2024 en comparación con 2022-2023, con una reducción general en todos los tratamientos, incluido el control (T0). En ambos años, T2 y T4 presentaron valores ligeramente superiores en comparación con los demás tratamientos con déficit. En Río Claro, T2 mostró los valores más altos, mientras que T4 presentó los más bajos.

```{r}
#| fig-width: 10
#| fig-height: 7
#| fig-align: center
#| lightbox: true

data_produccion |>
  ggplot(aes(unidad,peso_total, fill = sitio)) +
  geom_bar(stat = "identity", alpha = .7) +
  geom_text(data = produccion_info, aes(unidad,25,label = codigo),size=3) +
  facet_grid(temporada+sitio~tratamiento, labeller = as_labeller(names)) +
  labs(y = 'Peso total (kg)',
       x = 'Unidad') +
  theme_light() +
  theme(legend.position = "none",
        text = element_text(size = 14),
        axis.title.y = element_text(margin = margin(r = 17)),
        axis.title.x = element_text(margin = margin(t = 17)))
```

## Rendimiento

```{r}
#| fig-width: 10
#| fig-height: 7
#| fig-align: center
#| lightbox: true

data_produccion |>
  ggplot(aes(unidad,rendimiento/1000, fill = sitio)) +
  geom_bar(stat = "identity", alpha = .7) +
  geom_text(data = produccion_info, aes(unidad,35,label = codigo),size=3) +
  facet_grid(temporada+sitio~tratamiento, labeller = as_labeller(names)) +
  labs(y = 'Rendimiento (ton/ha)',
       x = 'Unidad') +
  theme_light() +
  theme(legend.position = "none",
        text = element_text(size = 14),
        axis.title.y = element_text(margin = margin(r = 17)),
        axis.title.x = element_text(margin = margin(t = 17)))
```

## Densidad

Los resultados en la densidad muestran que, en La Esperanza, los valores fueron relativamente similares entre tratamientos y entre las temporadas, sin variaciones destacadas, lo que también ocurrió en T0. En Río Claro, se observaron mayores diferencias durante la temporada 2022-2023, donde T3 presentó valores más altos, superando los 200 frutos/kg en las tres unidades.

```{r}
#| fig-width: 10
#| fig-height: 7
#| fig-align: center
#| lightbox: true

data_produccion |>
  ggplot(aes(unidad,densidad, fill = sitio)) +
  geom_bar(stat = "identity", alpha = .7) +
  geom_text(data = produccion_info, aes(unidad,300,label = codigo),size=3) +
  facet_grid(temporada+sitio~tratamiento, labeller = as_labeller(names)) +
  labs(y = 'Densidad (frutos/kg)',
       x = 'Unidad') +
  theme_light() +
  theme(legend.position = "none",
        text = element_text(size = 14),
        axis.title.y = element_text(margin = margin(r = 17)),
        axis.title.x = element_text(margin = margin(t = 17)))
```
