# Humedad de suelo

```{r}
source('C:/Hemera/garces/reporte/book/paquetes.R')
```

Los datos de humedad de suelo se recopilaron mediante sensores ubicados en cada unidad de medición. Estos se conectaron al transmisor Yara igual que los sensores ZIM de turgor, y proporcionaron datos contínuos de humedad de suelo (%VWC) cada media hora para los dos sitios durante ambas temporadas.

::: panel-tabset
# Distribución

```{r}
#| fig-width: 10
#| fig-height: 7
#| fig-align: center
#| lightbox: true

data_sm <- read_rds('C:/Hemera/garces/data/data_processed/zim_sm.rds')

sm_info <- data_sm |>
  select(sitio,temporada,tratamiento,unidad,codigo) |>
  distinct() |>
  arrange(temporada,sitio,tratamiento,unidad)

data_sm |> 
  ggplot(aes(unidad,sm, fill = sitio)) +
  geom_boxplot(alpha = .7) +
  geom_text(data = sm_info, aes(unidad,110,label = codigo),size=3) +
  facet_grid(temporada+sitio~tratamiento, labeller = as_labeller(names)) +
  labs(y = 'Humedad de suelo (%VWC)',
       x = 'Unidad') +
  theme_light() +
  theme(legend.position = "none",
        text = element_text(size = 12),
        axis.title.y = element_text(margin = margin(r = 17)),
        axis.title.x = element_text(margin = margin(t = 17)))
```

# Serie temporal 2022-2023

```{r}
#| fig-width: 13
#| fig-height: 10
#| fig-align: center
#| lightbox: true

data_sm |>
  filter(temporada == '2022-2023') |>
  mutate(fecha_hora = as.POSIXct(paste0(fecha,' ',hora,':00'), 
                                 format = "%Y-%m-%d %H:%M")) |>
  ggplot(aes(fecha_hora,sm)) +
  geom_point(size = .1) +
  ylim(0,60) +
  scale_x_datetime(date_breaks = "2 month", date_labels = "%b",
               limits = as.POSIXct(c("2022-10-30", "2023-03-01"))) +
  facet_grid(tratamiento+unidad~sitio, labeller = as_labeller(names)) +
  labs(x = "Meses", y = 'Humedad de suelo (%VWC)') +
  theme_light() +
  theme(text = element_text(size = 13),
        axis.title.y = element_text(margin = margin(r = 17)),
        axis.title.x = element_text(margin = margin(t = 17)))
```

# Serie temporal 2023-2024

```{r}
#| fig-width: 13
#| fig-height: 10
#| fig-align: center
#| lightbox: true

data_sm |>
  filter(temporada == '2023-2024') |>
  mutate(fecha_hora = as.POSIXct(paste0(fecha,' ',hora,':00'), 
                                 format = "%Y-%m-%d %H:%M")) |>
  ggplot(aes(fecha_hora,sm)) +
  geom_point(size = .1) +
  ylim(0,60) +
  scale_x_datetime(date_breaks = "2 month", date_labels = "%b",
               limits = as.POSIXct(c("2023-10-30", "2024-03-01"))) +
  facet_grid(tratamiento+unidad~sitio, labeller = as_labeller(names)) +
  labs(x = "Meses", y = 'Humedad de suelo (%VWC)') +
  theme_light() +
  theme(text = element_text(size = 13),
        axis.title.y = element_text(margin = margin(r = 17)),
        axis.title.x = element_text(margin = margin(t = 17)))
```

# Población de datos

La siguiente tabla presenta la población de datos según temporada, sitio y tratamiento.

```{r}
data_sm |>
  group_by(temporada,sitio,tratamiento,unidad) |>
  summarise(n = sum(!is.na(sm))) |>
  mutate(unidad = as.character(unidad),
         tratamiento = ifelse(unidad != 1,"",tratamiento),
         sitio= ifelse(tratamiento != 'T1',"",sitio),
         temporada = ifelse(sitio != 'la_esperanza',"",temporada),
         sitio = str_to_title(str_replace_all(sitio, "_", " "))) |>
  rename(Temporada = temporada,
         Sitio = sitio,
         Tratamiento = tratamiento,
         Unidad = unidad) |>
  knitr::kable()
```
:::
