# Predictores espacio-temporales

```{r}
source('script/setup.R')
library(viridisLite)
```

```{css, echo = FALSE}
.justify {
  text-align: justify !important
}
```

## Variables meteorológicas

::::: justify
Las variables meteorológicas utilizadas en el desarrollo del modelo de potencial se obtuvieron a partir de estaciones meteorológicas automáticas en ambos huertos, las cuales registraron datos cada 15 minutos utilizando el modelo ATMOS-41 del grupo METER. Estas variables fueron temperatura (T°), humedad relativa (HR), déficit de presión de vapor (VPD), precipitación (PP) y evapotranspiración de referencia (ET0).

```{r}
data_clima <- read_rds('data/clima.rds') |> 
  filter(!(temporada == '2023-2024' & year(fecha) == 2023 & month(fecha) > 5),
         !month(fecha) %in% 5:9)

colores <- viridis(5, option = "viridis")
```

::: panel-tabset
### Temperatura

```{r}
#| label: fig-temperatura
#| fig-cap: 'Variación de la temperatura media diaria (°C) del medio día en La Esperanza y Río Claro durante las temporadas 2022-2023 y 2023-2024.'
#| fig-width: 11.5
#| fig-height: 7
#| fig-align: center
#| lightbox: true

data_clima |>
  ggplot(aes(fecha, t_media, color = sitio)) +
  geom_line(linewidth = .8, alpha = .7) +
  facet_wrap(~temporada, ncol = 1, labeller = as_labeller(names)) +
  labs(x = 'Meses',
       y = 'Temperatura media (°C/dia)',
       color = 'Sitio') +
  scale_x_date(labels = scales::date_format("%b"),
               date_breaks = "1 month",
               expand = c(0.05, 0.05)) +
  scale_color_manual(values = c(colores[1], colores[4]), 
                     labels = c('La Esperanza', 'Rio Claro')) + 
  theme_bw() +
  theme(text = element_text(size = 18),
        axis.title.y = element_text(margin = margin(r = 17)),
        axis.title.x = element_text(margin = margin(t = 17)),
        strip.background = element_rect(fill = 'white'),
        panel.grid.minor.x = element_blank(),
        panel.grid.major.x = element_line(linetype = "dashed"))
```

### Humedad Relativa

```{r}
#| label: fig-rh
#| fig-cap: 'Variación de la humedad relativa media diaria (%) del medio día en La Esperanza y Río Claro durante las temporadas 2022-2023 y 2023-2024.'
#| fig-width: 11.5
#| fig-height: 7
#| fig-align: center
#| lightbox: true

data_clima |>
  ggplot(aes(fecha, rh_media, color = sitio)) +
  geom_line(linewidth = .8, alpha = .7) +
  facet_wrap(~temporada, ncol = 1, labeller = as_labeller(names)) +
  labs(x = 'Meses',
       y = 'Humedad relativa media (%)',
       color = 'Sitio') +
  scale_x_date(labels = scales::date_format("%b"),
               date_breaks = "1 month",
               expand = c(0.05, 0.05)) +
  scale_color_manual(values = c(colores[1], colores[4]), 
                     labels = c('La Esperanza', 'Rio Claro')) + 
  theme_bw() +
  theme(text = element_text(size = 18),
        axis.title.y = element_text(margin = margin(r = 17)),
        axis.title.x = element_text(margin = margin(t = 17)),
        strip.background = element_rect(fill = 'white'),
        panel.grid.minor.x = element_blank(),
        panel.grid.major.x = element_line(linetype = "dashed"))
```

### Déficit de presión de vapor (VPD)

```{r}
#| label: fig-vpd
#| fig-cap: 'Variación del VPD medio (mbar/dia) del medio día en La Esperanza y Río Claro durante las temporadas 2022-2023 y 2023-2024.'
#| fig-width: 11.5
#| fig-height: 7
#| fig-align: center
#| lightbox: true

data_clima |>
  ggplot(aes(fecha,vpd_medio,color = sitio)) +
  geom_line(linewidth = .8, alpha = .7) +
  scale_x_date(labels = scales::date_format("%b"),
               date_breaks = "1 month",
               expand = c(0.05, 0.05)) +
  facet_wrap(~temporada, ncol = 1, labeller = as_labeller(names)) +
  labs(x = 'Meses',
       y = 'VPD medio (mbar/dia)',
       color = 'Sitio') +
  scale_color_manual(values = c(colores[1], colores[4]), 
                     labels = c('La Esperanza', 'Rio Claro')) + 
  theme_bw() +
  theme(text = element_text(size = 18),
        axis.title.y = element_text(margin = margin(r = 17)),
        axis.title.x = element_text(margin = margin(t = 17)),
        strip.background = element_rect(fill = 'white'),
        panel.grid.minor.x = element_blank(),
        panel.grid.major.x = element_line(linetype = "dashed"))
```

### Evapotranspiración de referencia (ET0)

```{r}
#| label: fig-eto
#| fig-cap: 'Variación de la evapotranspiración de referencia acumulada mensual (mm) en La Esperanza y Río Claro durante las temporadas 2022-2023 y 2023-2024.'
#| fig-width: 11.5
#| fig-height: 7
#| fig-align: center
#| lightbox: true

data_clima |> 
  group_by(sitio,temporada, mes = month(fecha)) |> 
  reframe(eto_mes = sum(eto,na.rm=T)) |> 
  mutate(mes = factor(mes,levels = c(7:12,1:6))) |> 
  ggplot(aes(mes,eto_mes,fill = sitio)) +
  geom_bar(stat='identity',position = 'dodge') +
  facet_wrap(~temporada, ncol = 1, labeller = as_labeller(names)) +
  scale_x_discrete(labels = c('1' = 'Ene', '2' = 'Feb', '3' = 'Mar', '4' = 'Abr', 
           '10' = 'Oct', '11' = 'Nov', '12' =' Dic')) +
  labs(x = 'Meses',
       y = 'ET0 acumulada (mm/mes)',
       fill = 'Sitio') +
  scale_fill_manual(values = c(colores[1], colores[4]), 
                     labels = c('La Esperanza', 'Rio Claro')) + 
  theme_bw() +
  theme(text = element_text(size = 18),
        axis.title.y = element_text(margin = margin(r = 17)),
        axis.title.x = element_text(margin = margin(t = 17)),
        strip.background = element_rect(fill = 'white'),
        panel.grid.minor.x = element_blank(),
        panel.grid.major.x = element_line(linetype = "dashed"))

```

### Precipitación

```{r}
#| label: fig-pp
#| fig-cap: 'Variación de la precipitación acumulada mensual (mm) en La Esperanza y Río Claro durante las temporadas 2022-2023 y 2023-2024.'
#| fig-width: 11.5
#| fig-height: 7
#| fig-align: center
#| lightbox: true

data_clima |> 
  group_by(sitio,temporada, mes = month(fecha)) |> 
  reframe(pp_mes = sum(pp,na.rm=T)) |> 
  mutate(mes = factor(mes,levels = c(7:12,1:6))) |>
  ggplot(aes(mes,pp_mes,fill = sitio)) +
  geom_bar(stat='identity',position = 'dodge') +
  facet_wrap(~temporada, ncol = 1, labeller = as_labeller(names)) +
  scale_x_discrete(labels = c('1' = 'Ene', '2' = 'Feb', '3' = 'Mar', '4' = 'Abr', 
           '10' = 'Oct', '11' = 'Nov', '12' =' Dic')) +
  labs(x = 'Meses', y = 'PP acumulada (mm/mes)', fill = 'Sitio') +
  scale_fill_manual(values = c(colores[1], colores[4]), 
                     labels = c('La Esperanza', 'Rio Claro')) + 
  theme_bw() + 
  theme(text = element_text(size = 18), 
        axis.title.y = element_text(margin = margin(r = 17)),
        axis.title.x = element_text(margin = margin(t = 17)),
        strip.background = element_rect(fill = 'white'),
        panel.grid.minor.x = element_blank(), panel.grid.major.x = element_line(linetype = "dashed"))
```
:::

Además de las variables meteorológicas, también se recopilaron datos de humedad del suelo. Para esto, se utilizaron sensores de humedad del suelo Water Scout SM100 (Spectrum Technologies, Inc.), los cuales miden en tiempo real el contenido volumétrico de agua (VWC). Estos sensores se instalaron a 15 cm de profundidad bajo cada árbol de los tratamientos.

```{r, results = 'hide'}
data_sm <- read_rds('data/zim_sm.rds') |>
  filter(hora %in% 12:14) |> 
  group_by(sitio,temporada,fecha,tratamiento,unidad,sensor) |> 
  reframe(sm = mean(sm,na.rm=T)) |> 
  mutate(fecha = as.Date(fecha))
```

::: panel-tabset
### Temporada 2022-2023

```{r}
#| label: fig-sm2022
#| fig-cap: 'Variación de la humedad de suelo media (%VWC) al medio día en La Esperanza y Río Claro en los distintos tratamientos durante la temporada 2022-2023.'
#| fig-width: 11.5
#| fig-height: 7
#| fig-align: center
#| lightbox: true

data_sm |>
  filter(temporada == '2022-2023') |>
  ggplot(aes(fecha,sm,color = unidad)) +
  geom_line(linewidth = .8, alpha = .7) +
  ylim(0,60) +
  scale_x_date(labels = scales::date_format("%b"),
               date_breaks = "1 month",
               expand = c(0.05, 0.05)) +
  facet_grid(tratamiento~sitio, labeller = as_labeller(names)) +
  labs(x = "Meses", y = 'Humedad de suelo (%VWC)') +
  scale_color_viridis_d(option = "viridis") +
  theme_bw() +
  theme(legend.position = "right",
        text = element_text(size = 14),
        axis.title.y = element_text(margin = margin(r = 17)),
        axis.title.x = element_text(margin = margin(t = 17)),
        strip.background = element_rect(fill = 'white'),
        panel.grid.minor.x = element_blank(),
        panel.grid.major.x = element_line(linetype = "dashed"))
```

### Temporada 2023-2024

```{r}
#| label: fig-sm2023
#| fig-cap: 'Variación de la humedad de suelo media (%VWC) al medio día en La Esperanza y Río Claro en los distintos tratamientos durante la temporada 2023-2024.'
#| fig-width: 11.5
#| fig-height: 7
#| fig-align: center
#| lightbox: true

data_sm |>
  filter(temporada == '2023-2024') |>
  ggplot(aes(fecha,sm,color = unidad)) +
  geom_line(linewidth = .8, alpha = .7) +
  ylim(0,60) +
  scale_x_date(labels = scales::date_format("%b"),
               date_breaks = "1 month",
               expand = c(0.05, 0.05)) +
  facet_grid(tratamiento~sitio, labeller = as_labeller(names)) +
  labs(x = "Meses", y = 'Humedad de suelo (%VWC)') +
  scale_color_viridis_d(option = "viridis") +
  theme_bw() +
  theme(legend.position = "right",
        text = element_text(size = 14),
        axis.title.y = element_text(margin = margin(r = 17)),
        axis.title.x = element_text(margin = margin(t = 17)),
        strip.background = element_rect(fill = 'white'),
        panel.grid.minor.x = element_blank(),
        panel.grid.major.x = element_line(linetype = "dashed"))
```
:::

Para revisar los procedimientos específicos empleados o analizar los resultados de la temporada 2022-2023 de manera independiente, se recomienda acceder al reporte completo en el siguiente [enlace](https://mherreradiaz.github.io/reporte_general/static/anexos/01_reporte_calidad_produccion.pdf){target="_blank"}.
:::::

## Índices vegetacionales

::: justify
Se derivaron dieciséis índices de vegetación (IVs) relacionados con la condición de las plantas —vigor, estrés, funcionalidad fotosintética y contenido hídrico— a partir de datos de Sentinel-2 (S2), como se detalla en la Tabla 2. De estos, nueve índices no incorporaron información del red-edge (borde rojo), calculándose exclusivamente con bandas espectrales del visible, infrarrojo cercano (NIR) e infrarrojo de onda corta (SWIR): NDVI, EVI, GCI, NDWI, NBR, NDMI, MSI, NMDI y DWSI. Por otro lado, siete índices —CLr, Clg, NDRE1, NDRE2, NDCI, mSR705 y RESI— se obtuvieron mediante las bandas del red-edge. Todos los índices fueron calculados a partir de las imágenes preprocesadas de las bandas de S2, generándose series temporales para cada IV en ambos huertos y temporadas.

Para reconstruir las series temporales (ej. en zonas afectadas por nubosidad), se aplicó un suavizado mediante regresión polinomial local (LOESS) (Cleveland, 1979). El método LOESS se configuró con un parámetro de suavizado (span) de 0.3, obteniéndose así series diarias continuas y suavizadas para cada índice, las cuales posteriormente fueron extraídas para cada árbol medido. Se llevó a cabo un análisis de correlación para evaluar la relación entre estas series suavizadas y los valores observados de Ψs. El coeficiente de correlación de Pearson (r) fue calculado diariamente para cada árbol, huerto y temporada, utilizando exclusivamente correlaciones significativas (p-value \< 0.05) para el cálculo de los valores promedio.
:::
