# Producción y calidad

```{r}
source('script/setup.R')
names = c('2022-2023' = '2022-2023','2023-2024' = '2023-2024', 'rio_claro' = 'Rio Claro','la_esperanza' = 'La Esperanza','1' = '202-2023','2' = '2023-2024','T0' = 'T0','T1' = 'T1','T2' = 'T2','T3' = 'T3','T4' = 'T4')
colores = c("azure3","royalblue4","lightskyblue","rosybrown2","red3")
library(patchwork)
```

```{css, echo = FALSE}
.justify {
  text-align: justify !important
}
```

## Producción

### Peso total

::: justify
La [@fig-peso-total] muestra el peso total de los árboles según tratamiento, sitio y temporada, evidenciando diferencias tanto entre sitios como entre temporadas. En La Esperanza, no se observaron diferencias significativas entre tratamientos en ninguna de las dos temporadas. En 2022-2023, T4 presentó el mayor peso (17 kg), seguido por T0 (16.4 kg), mientras que T1 registró el menor valor (10.5 kg), con una diferencia de 5.83 kg respecto a T0. En 2023-2024, los valores fueron menores en general, con T3 alcanzando el mayor peso (6.18 kg) y T4 el menor (5.18 kg), situándose 0.59 kg por debajo de T0 (5.78 kg). En Río Claro, T2 mostró el mayor peso total (16.9 kg), superando en 0.76 kg a T0 (16.1 kg), mientras que T4 presentó el menor valor (11.9 kg), siendo 4.16 kg inferior a T0. En esta localidad, solo T2 y T4 fueron significativamente diferentes entre sí. A nivel temporal, en La Esperanza, el peso total del árbol fue significativamente menor en la segunda temporada en todos los tratamientos, reflejando una disminución generalizada en el rendimiento.
:::

```{r, results='hide'}
#| label: fig-peso-total
#| fig-cap: 'Comparación del peso total de producción por unidad de árbol (kg) según tratamiento, sitio y temporada.'
#| fig-width: 10
#| fig-height: 10
#| fig-align: center
#| lightbox: true

data_produccion <- read_rds('data/produccion.rds')

summary <- dif_summary(data_produccion,'peso_total','tratamiento',c('sitio','temporada')) |> left_join(
  data_produccion |> 
  group_by(sitio,temporada,tratamiento) |> 
  reframe(label_y = max_label(peso_total))
) |> 
  suppressMessages()

p1 <- data_produccion |>
  ggplot(aes(tratamiento,peso_total,fill = tratamiento)) +
  geom_boxplot(alpha = .8) +
  geom_point(position = position_jitter(width = 0.2),shape=21,fill='white',size=2) +
  scale_fill_manual(values = colores) +
  facet_grid(sitio~temporada,labeller = as_labeller(names)) +
  geom_text(data = summary, aes(tratamiento, label_y,label = cld), size=4, vjust = -.5) +
  labs(y = 'Peso total (kg)',
       x = 'Tratamiento') +
  scale_y_continuous(expand = c(.12,0)) +
  theme_bw() +
  theme(legend.position = "none",
        text = element_text(size = 14),
        axis.title.y = element_text(margin = margin(r = 17)),
        axis.title.x = element_text(margin = margin(t = 17)),
        strip.background = element_rect(fill = 'white'),
        panel.grid.minor.x = element_blank(),
        panel.grid.major.x = element_line(linetype = "dashed"))

summary <- dif_summary_two(
  data_produccion |> 
    filter(sitio == 'la_esperanza'),
  'peso_total','temporada',c('sitio','tratamiento')) |> 
  left_join(
  data_produccion |> 
  group_by(sitio,temporada,tratamiento) |> 
  reframe(label_y = max_label(peso_total))
) |> 
  suppressMessages()

p2 <- data_produccion |>
  filter(sitio == 'la_esperanza') |> 
  ggplot(aes(temporada,peso_total,fill = temporada)) +
  geom_boxplot(alpha = .8) +
  geom_point(position = position_jitter(width = 0.2),shape=21,fill='white',size=2) +
  scale_fill_manual(values = colores[c(2,5)]) +
  facet_grid(sitio~tratamiento,labeller = as_labeller(names)) +
  geom_text(data = summary, aes(temporada, label_y,label = cld), size=4, vjust = -.5) +
  labs(y = 'Peso total (kg)',
       x = 'Temporada') +
  scale_y_continuous(expand = c(.12,0)) +
  theme_bw() +
  theme(legend.position = "none",
        text = element_text(size = 14),
        axis.title.y = element_text(margin = margin(r = 17)),
        axis.title.x = element_text(margin = margin(t = 17)),
        axis.text.x = element_text(angle = 45, hjust = .5, vjust = .5),
        strip.background = element_rect(fill = 'white'),
        panel.grid.minor.x = element_blank(),
        panel.grid.major.x = element_line(linetype = "dashed"))

p1 / p2 + plot_layout(heights = c(2, 1))

```

### Densidad

::: justify
La [@fig-densidad] muestra la densidad de frutos por kilogramo según tratamiento, sitio y temporada, sin diferencias significativas entre tratamientos dentro de cada sitio y temporada, excepto en La Esperanza, donde T4 presentó una mayor densidad en la segunda temporada. En La Esperanza 2022-2023, T4 tuvo la menor densidad (89 frutos/kg), 4 frutos menos que T0 (93 frutos/kg), mientras que T2 alcanzó el mayor valor (98 frutos/kg), seguido por T3. En 2023-2024, los valores fueron similares, con T2 registrando la menor densidad (91 frutos/kg, apenas 1 fruto/kg menos que T0) y T1 la mayor (105 frutos/kg). En Río Claro, T0 mostró la menor densidad (97 frutos/kg), seguido por T4 (114 frutos/kg), mientras que T3 alcanzó el mayor valor (185 frutos/kg), superando en 88 frutos/kg a T0. A nivel temporal, solo en T4 de La Esperanza se observó un aumento significativo en la segunda temporada, lo que sugiere una mayor cantidad de frutos por kilogramo en ese tratamiento.
:::

```{r, results='hide'}
#| label: fig-densidad
#| fig-cap: 'Comparación de la densidad de producción por unidad de árbol (frutos/kg) según tratamiento, sitio y temporada.'
#| fig-width: 10
#| fig-height: 10
#| fig-align: center
#| lightbox: true

summary <- dif_summary(data_produccion,'densidad','tratamiento',c('sitio','temporada')) |> left_join(
  data_produccion |> 
  group_by(sitio,temporada,tratamiento) |> 
  reframe(label_y = max_label(densidad))
) |> 
  suppressMessages()

p1 <- data_produccion |>
  ggplot(aes(tratamiento,densidad,fill = tratamiento)) +
  geom_boxplot(alpha = .8) +
  geom_point(position = position_jitter(width = 0.2),shape=21,fill='white',size=2) +
  scale_fill_manual(values = colores) +
  facet_grid(sitio~temporada,labeller = as_labeller(names)) +
  geom_text(data = summary, aes(tratamiento, label_y,label = cld), size=4, vjust = -.5) +
  labs(y = 'Densidad (frutos/kg)',
       x = 'Tratamiento') +
  scale_y_continuous(expand = c(.12,0)) +
  theme_bw() +
  theme(legend.position = "none",
        text = element_text(size = 14),
        axis.title.y = element_text(margin = margin(r = 17)),
        axis.title.x = element_text(margin = margin(t = 17)),
        strip.background = element_rect(fill = 'white'),
        panel.grid.minor.x = element_blank(),
        panel.grid.major.x = element_line(linetype = "dashed"))

summary <- dif_summary_two(
  data_produccion |> 
    filter(sitio == 'la_esperanza'),
  'densidad','temporada',c('sitio','tratamiento')) |> 
  left_join(
  data_produccion |> 
  group_by(sitio,temporada,tratamiento) |> 
  reframe(label_y = max_label(densidad))
) |> 
  suppressMessages()

p2 <- data_produccion |>
  filter(sitio == 'la_esperanza') |> 
  ggplot(aes(temporada,densidad,fill = temporada)) +
  geom_boxplot(alpha = .8) +
  geom_point(position = position_jitter(width = 0.2),shape=21,fill='white',size=2) +
  scale_fill_manual(values = colores[c(2,5)]) +
  facet_grid(sitio~tratamiento,labeller = as_labeller(names)) +
  geom_text(data = summary, aes(temporada, label_y,label = cld), size=4, vjust = -.5) +
  labs(y = 'Densidad (frutos/kg)',
       x = 'Temporada') +
  scale_y_continuous(expand = c(.12,0)) +
  theme_bw() +
  theme(legend.position = "none",
        text = element_text(size = 14),
        axis.title.y = element_text(margin = margin(r = 17)),
        axis.title.x = element_text(margin = margin(t = 17)),
        axis.text.x = element_text(angle = 45, hjust = .5, vjust = .5),
        strip.background = element_rect(fill = 'white'),
        panel.grid.minor.x = element_blank(),
        panel.grid.major.x = element_line(linetype = "dashed"))

p1 / p2 + plot_layout(heights = c(2, 1))

```

## Calidad

### Peso

::: justify
La [@fig-peso] muestra la distribución del peso por unidad de cereza según tratamiento, sitio y temporada, evidenciando diferencias significativas entre tratamientos y un mejor desempeño en La Esperanza respecto a Río Claro. En La Esperanza (2022-2023), T4 presentó la mayor mediana (11.7 g), superando en 1 g al control T0 (10.7 g), mientras que T2 tuvo la menor (10 g); todos los tratamientos superaron el estándar XL (6 g), con un 95-100% de frutos en esta categoría. En 2023-2024, T0 alcanzó la mediana más alta (11.2 g), seguido de T2 (11 g), manteniéndose todos los tratamientos sobre el umbral XL (95-100% XL). En contraste, Río Claro (2022-2023) mostró un menor rendimiento, con T3 registrando la mediana más baja (5.85 g) y solo un 38.3% de frutos XL, mientras que T0 alcanzó 10.8 g y 90% XL. En esta localidad y temporada, se observaron las únicas diferencias significativas entre tratamientos, donde todos presentaron valores significativamente menores que T0 y, además, T3 fue significativamente menor que el resto. En La Esperanza, las diferencias entre temporadas fueron menos marcadas, con T2 mostrando un incremento en 2023-2024. Estos resultados reflejan la influencia del tratamiento y la localidad en la calidad de la cosecha, con un rendimiento consistentemente superior en La Esperanza.
:::

```{r, results='hide'}
#| label: fig-peso
#| fig-cap: 'Comparación del peso de una unidad de cereza (gr) según tratamiento, sitio y temporada.'
#| fig-width: 10
#| fig-height: 10
#| fig-align: center
#| lightbox: true

data_apariencia <- read_rds('data/apariencia.rds')

summary <- dif_summary(data_apariencia,'peso','tratamiento',c('sitio','temporada')) |> left_join(
  data_apariencia |> 
  group_by(sitio,temporada,tratamiento) |> 
  reframe(label_y = max_label(peso))
) |> 
  suppressMessages()

p1 <- data_apariencia |>
  ggplot(aes(tratamiento,peso,fill = tratamiento)) +
  geom_hline(yintercept = 4, colour = 'red',linetype="dotted") +
  geom_hline(yintercept = 6, colour = 'blue',linetype="dotted") +
  geom_boxplot(outlier.shape = NA,alpha = .8) +
  geom_point(position = position_jitter(width = 0.3),size=1,alpha=.7) +
  scale_fill_manual(values = colores) +
  facet_grid(sitio~temporada,labeller = as_labeller(names)) +
  geom_text(data = summary, aes(tratamiento, label_y,label = cld), size=4, vjust = -.5) +
  geom_text(aes(label="L", y= 4, x= "T4"), hjust = -5.5, vjust = -.25) +
  geom_text(aes(label="XL", y= 6, x= "T4"), hjust = -2, vjust = -.25) +
  labs(y = 'Peso (gr)',
       x = 'Tratamiento') +
  scale_y_continuous(expand = c(.13,0)) +
  scale_x_discrete(expand = c(.18,0)) +
  theme_bw() +
  theme(legend.position = "none",
        text = element_text(size = 14),
        axis.title.y = element_text(margin = margin(r = 17)),
        axis.title.x = element_text(margin = margin(t = 17)),
        strip.background = element_rect(fill = 'white'),
        panel.grid.minor.x = element_blank(),
        panel.grid.major.x = element_line(linetype = "dashed"))

summary <- dif_summary_two(
  data_apariencia |> 
    filter(sitio == 'la_esperanza'),
  'peso','temporada',c('sitio','tratamiento')) |> 
  left_join(
  data_apariencia |> 
  group_by(sitio,temporada,tratamiento) |> 
  reframe(label_y = max_label(peso))
) |> 
  suppressMessages()

p2 <- data_apariencia |>
  filter(sitio == 'la_esperanza') |> 
  ggplot(aes(temporada,peso,fill = temporada)) +
  geom_hline(yintercept = 4, colour = 'red',linetype="dotted") +
  geom_hline(yintercept = 6, colour = 'blue',linetype="dotted") +
  geom_boxplot(outlier.shape = NA,alpha = .8) +
  geom_point(position = position_jitter(width = 0.3),size=1,alpha=.7) +
  scale_fill_manual(values = colores[c(2,5)]) +
  facet_grid(sitio~tratamiento,labeller = as_labeller(names)) +
  geom_text(data = summary, aes(temporada, label_y,label = cld), size=4, vjust = -.5) +
  labs(y = 'Peso (gr)',
       x = 'Temporada') +
  scale_y_continuous(expand = c(.12,0)) +
  scale_x_discrete(expand = c(.9,0)) +
  geom_text(aes(label="L", y= 4, x= "2023-2024"), hjust = -5, vjust = -.25) +
  geom_text(aes(label="XL", y= 6, x= "2023-2024"), hjust = -1.85, vjust = -.25) +
  theme_bw() +
  theme(legend.position = "none",
        text = element_text(size = 14),
        axis.title.y = element_text(margin = margin(r = 17)),
        axis.title.x = element_text(margin = margin(t = 17)),
        axis.text.x = element_text(angle = 45, hjust = .5, vjust = .5),
        strip.background = element_rect(fill = 'white'),
        panel.grid.minor.x = element_blank(),
        panel.grid.major.x = element_line(linetype = "dashed"))

p1 / p2 + plot_layout(heights = c(2, 1))

```

### Diametro

::: justify
En La Esperanza, los tratamientos con déficit hídrico mostraron algunas diferencias significativas en el diámetro del fruto en 2022-2023, donde T2 presentó menores valores que T0, mientras que T4 tuvo diámetros ligeramente mayores que T2 y T3. En 2023-2024, no hubo diferencias significativas entre tratamientos, excepto por T4, que mostró un leve incremento respecto al resto. En Río Claro, los tratamientos T2 al T4 reflejaron una disminución significativa del diametro del fruto en 2022-2023.
:::

```{r, results = 'hide'}
#| label: fig-diametro
#| fig-cap: 'Comparación del diametro de una unidad de cereza (mm) por tratamiento según sitio y temporada.'
#| fig-width: 10
#| fig-height: 10
#| fig-align: center
#| lightbox: true

data_apariencia <- read_rds('data/apariencia.rds')

summary <- dif_summary(data_apariencia,'diametro','tratamiento',c('sitio','temporada')) |> left_join(
  data_apariencia |> 
  group_by(sitio,temporada,tratamiento) |> 
  reframe(label_y = max_label(diametro))
) |> 
  suppressMessages()

p1 <- data_apariencia |>
  ggplot(aes(tratamiento,diametro,fill = tratamiento)) +
    geom_hline(yintercept =22, colour = 'red',linetype="dotted") +
  geom_hline(yintercept = 24, colour = 'blue',linetype="dotted") +
  geom_boxplot(outlier.shape = NA,alpha = .8) +
  geom_point(position = position_jitter(width = 0.3),size=1,alpha=.7) +
  scale_fill_manual(values = colores) +
  facet_grid(sitio~temporada,labeller = as_labeller(names)) +
  geom_text(data = summary, aes(tratamiento, label_y,label = cld), size=4, vjust = -.5) +
  labs(y = 'Calibre (mm)',
       x = 'Tratamiento') +
  geom_text(aes(label="L", y= 22, x= "T4"), hjust = -5.5, vjust = -.25) +
  geom_text(aes(label="XL", y= 24, x= "T4"), hjust = -2, vjust = -.25) +
  scale_y_continuous(expand = c(.13,0)) +
  scale_x_discrete(expand = c(.18,0)) +
  theme_bw() +
  theme(legend.position = "none",
        text = element_text(size = 14),
        axis.title.y = element_text(margin = margin(r = 17)),
        axis.title.x = element_text(margin = margin(t = 17)),
        strip.background = element_rect(fill = 'white'),
        panel.grid.minor.x = element_blank(),
        panel.grid.major.x = element_line(linetype = "dashed"))

summary <- dif_summary_two(
  data_apariencia |> 
    filter(sitio == 'la_esperanza'),
  'diametro','temporada',c('sitio','tratamiento')) |> 
  left_join(
  data_apariencia |> 
  group_by(sitio,temporada,tratamiento) |> 
  reframe(label_y = max_label(diametro))
) |> 
  suppressMessages()

p2 <- data_apariencia |>
  filter(sitio == 'la_esperanza') |> 
  ggplot(aes(temporada,diametro,fill = temporada)) +
  geom_hline(yintercept = 22, colour = 'red',linetype="dotted") +
  geom_hline(yintercept = 24, colour = 'blue',linetype="dotted") +
  geom_boxplot(outlier.shape = NA,alpha = .8) +
  geom_point(position = position_jitter(width = 0.3),size=1,alpha=.7) +
  scale_fill_manual(values = colores[c(2,5)]) +
  facet_grid(sitio~tratamiento,labeller = as_labeller(names)) +
  geom_text(data = summary, aes(temporada, label_y,label = cld), size=4, vjust = -.5) +
  labs(y = 'Calibre (mm)',
       x = 'Temporada') +
  scale_y_continuous(expand = c(.12,0)) +
  scale_x_discrete(expand = c(.9,0)) +
  geom_text(aes(label="L", y= 22, x= "2023-2024"), hjust = -5, vjust = -.25) +
  geom_text(aes(label="XL", y= 24, x= "2023-2024"), hjust = -1.85, vjust = -.25) +
  theme_bw() +
  theme(legend.position = "none",
        text = element_text(size = 14),
        axis.title.y = element_text(margin = margin(r = 17)),
        axis.title.x = element_text(margin = margin(t = 17)),
        axis.text.x = element_text(angle = 45, hjust = .5, vjust = .5),
        strip.background = element_rect(fill = 'white'),
        panel.grid.minor.x = element_blank(),
        panel.grid.major.x = element_line(linetype = "dashed"))

p1 / p2 + plot_layout(heights = c(2, 1))

```

### Color

::: justify
En La Esperanza, se presentaron similitudes en el grado de color con T0 en todos los casos, salvo T2 y T4 en la temporada 2022-2023, y T2 en la segunda temporada. En Río Claro, T2, T3 y T4 presentaron diferencias significativas con T0.
:::

```{r, results = 'hide'}
#| fig-width: 10
#| fig-height: 10
#| fig-align: center
#| lightbox: true

data_apariencia <- read_rds('data/apariencia.rds')

summary <- dif_summary(data_apariencia,'color','tratamiento',c('sitio','temporada')) |> left_join(
  data_apariencia |> 
  group_by(sitio,temporada,tratamiento) |> 
  reframe(label_y = max_label(color))
) |> 
  suppressMessages()

p1 <- data_apariencia |>
  ggplot(aes(tratamiento,color,fill = tratamiento)) +
  annotate("rect", xmin=-Inf, xmax=Inf, ymin=4, ymax=5, alpha=0.2, fill="red") +
  geom_boxplot(outlier.shape = NA,alpha = .8) +
  geom_point(position = position_jitter(width = 0.3),size=1,alpha=.7) +
  scale_fill_manual(values = colores) +
  facet_grid(sitio~temporada,labeller = as_labeller(names)) +
  geom_text(data = summary, aes(tratamiento, label_y,label = cld), size=4, vjust = -.5) +
  labs(y = 'Grado de color',
       x = 'Tratamiento') +
  scale_y_continuous(expand = c(.12,0)) +
  theme_bw() +
  theme(legend.position = "none",
        text = element_text(size = 14),
        axis.title.y = element_text(margin = margin(r = 17)),
        axis.title.x = element_text(margin = margin(t = 17)),
        strip.background = element_rect(fill = 'white'),
        panel.grid.minor.x = element_blank(),
        panel.grid.major.x = element_line(linetype = "dashed"))

summary <- dif_summary_two(
  data_apariencia |> 
    filter(sitio == 'la_esperanza'),
  'color','temporada',c('sitio','tratamiento')) |>
  left_join(
    data_apariencia |>
      group_by(sitio,temporada,tratamiento) |>
      reframe(label_y = max_label(color))
    ) |> 
  suppressMessages()

p2 <- data_apariencia |>
  filter(sitio == 'la_esperanza') |> 
  ggplot(aes(temporada,color,fill = temporada)) +
  annotate("rect", xmin=-Inf, xmax=Inf, ymin=4, ymax=5, alpha=0.2, fill="red") +
  geom_boxplot(outlier.shape = NA,alpha = .8) +
  geom_point(position = position_jitter(width = 0.3),size=1,alpha=.7) +
  scale_fill_manual(values = colores[c(2,5)]) +
  facet_grid(sitio~tratamiento,labeller = as_labeller(names)) +
  geom_text(data = summary, aes(temporada, label_y,label = cld), size=4, vjust = -.5) +
  labs(y = 'Grado de color',
       x = 'Temporada') +
  scale_y_continuous(expand = c(.12,0)) +
  theme_bw() +
  theme(legend.position = "none",
        text = element_text(size = 14),
        axis.title.y = element_text(margin = margin(r = 17)),
        axis.title.x = element_text(margin = margin(t = 17)),
        axis.text.x = element_text(angle = 45, hjust = .5, vjust = .5),
        strip.background = element_rect(fill = 'white'),
        panel.grid.minor.x = element_blank(),
        panel.grid.major.x = element_line(linetype = "dashed"))

p1 / p2 + plot_layout(heights = c(2, 1))

```

### Contenido de azucar

::: justify
En La Esperanza, los sólidos solubles de lso tratamientos experimentales no presentaron diferencias significativas respecto a T0, solo entre T3 y T4, mientras que en la segunda temporada no hubo entre ningún tratamiento. En Río Claro, en 2022-2023, T4 presentó valores significativamente mayores que el resto de los tratamientos, los cuales no mostraron diferencias entre sí.
:::

```{r, results='hide'}
#| fig-width: 10
#| fig-height: 10
#| fig-align: center
#| lightbox: true

data_brix <- read_rds('data/brix.rds')

summary <- dif_summary(data_brix,'brix','tratamiento',c('sitio','temporada')) |> 
  left_join(
    data_brix |>
      group_by(sitio,temporada,tratamiento) |>
      reframe(label_y = max_label(brix))
    ) |> 
  suppressMessages()

p1 <- data_brix |>
  ggplot(aes(tratamiento,brix,fill = tratamiento)) +
  annotate("rect", xmin=-Inf, xmax=Inf, ymin=19, ymax=20, alpha=0.2, fill="red") +
  geom_boxplot(outlier.shape = NA,alpha = .8) +
  geom_point(position = position_jitter(width = 0.3),size=1,alpha=.7) +
  scale_fill_manual(values = colores) +
  facet_grid(sitio~temporada,labeller = as_labeller(names)) +
  geom_text(data = summary, aes(tratamiento, label_y,label = cld), size=4, vjust = -.5) +
  labs(y = 'Grados brix',
       x = 'Tratamiento') +
  scale_y_continuous(expand = c(.12,0)) +
  theme_bw() +
  theme(legend.position = "none",
        text = element_text(size = 14),
        axis.title.y = element_text(margin = margin(r = 17)),
        axis.title.x = element_text(margin = margin(t = 17)),
        strip.background = element_rect(fill = 'white'),
        panel.grid.minor.x = element_blank(),
        panel.grid.major.x = element_line(linetype = "dashed"))

summary <- dif_summary_two(
  data_brix |> 
    filter(sitio == 'la_esperanza'),
  'brix','temporada',c('sitio','tratamiento')) |>
  left_join(
    data_brix |>
      group_by(sitio,temporada,tratamiento) |>
      reframe(label_y = max_label(brix))
    ) |> 
  suppressMessages()

p2 <- data_brix |>
  filter(sitio == 'la_esperanza') |> 
  ggplot(aes(temporada,brix,fill = temporada)) +
  annotate("rect", xmin=-Inf, xmax=Inf, ymin=19, ymax=20, alpha=0.2, fill="red") +
  geom_boxplot(outlier.shape = NA,alpha = .8) +
  geom_point(position = position_jitter(width = 0.3),size=1,alpha=.7) +
  scale_fill_manual(values = colores[c(2,5)]) +
  facet_grid(sitio~tratamiento,labeller = as_labeller(names)) +
  geom_text(data = summary, aes(temporada, label_y,label = cld), size=4, vjust = -.5) +
  labs(y = 'Grados brix',
       x = 'Temporada') +
  scale_y_continuous(expand = c(.12,0)) +
  theme_bw() +
  theme(legend.position = "none",
        text = element_text(size = 14),
        axis.title.y = element_text(margin = margin(r = 17)),
        axis.title.x = element_text(margin = margin(t = 17)),
        axis.text.x = element_text(angle = 45, hjust = .5, vjust = .5),
        strip.background = element_rect(fill = 'white'),
        panel.grid.minor.x = element_blank(),
        panel.grid.major.x = element_line(linetype = "dashed"))

p1 / p2 + plot_layout(heights = c(2, 1))

```

### Daño

::: justify
Respecto al porcentaje de frutos dañados del total de las muestras analizadas, fue posible concluir que no existieron diferencias significativas entre ningún grupo, para todos los casos. Sin embargo, fue posible evidenciar un aumento significativo de frutos dañados trasnversal entre todos los tratamientos para la segunda temporada en La Esperanza.
:::

```{r, results='hide'}
#| fig-width: 10
#| fig-height: 10
#| fig-align: center
#| lightbox: true

data_daño <- read_rds('data/daño.rds') |> 
  mutate(daño = 100-(d_nulo/n)*100)

summary <- dif_summary(data_daño,'daño','tratamiento',c('sitio','temporada')) |> 
  left_join(
    data_daño |>
      group_by(sitio,temporada,tratamiento) |>
      reframe(label_y = max_label(daño))
    ) |> 
  suppressMessages()

p1 <- data_daño |>
  ggplot(aes(tratamiento,daño,fill = tratamiento)) +
  geom_boxplot(outlier.shape = NA,alpha = .8) +
  geom_point(position = position_jitter(width = 0.3),size=1,alpha=.7) +
  scale_fill_manual(values = colores) +
  facet_grid(sitio~temporada,labeller = as_labeller(names)) +
  geom_text(data = summary, aes(tratamiento, label_y,label = cld), size=4, vjust = -.5) +
  labs(y = 'Daño (%)',
       x = 'Tratamiento') +
  scale_y_continuous(expand = c(.12,0)) +
  theme_bw() +
  theme(legend.position = "none",
        text = element_text(size = 14),
        axis.title.y = element_text(margin = margin(r = 17)),
        axis.title.x = element_text(margin = margin(t = 17)),
        strip.background = element_rect(fill = 'white'),
        panel.grid.minor.x = element_blank(),
        panel.grid.major.x = element_line(linetype = "dashed"))

summary <- dif_summary_two(
  data_daño |> 
    filter(sitio == 'la_esperanza'),
  'daño','temporada',c('sitio','tratamiento')) |>
  left_join(
    data_daño |>
      group_by(sitio,temporada,tratamiento) |>
      reframe(label_y = max_label(daño))
    ) |> 
  suppressMessages()

p2 <- data_daño |>
  filter(sitio == 'la_esperanza') |> 
  ggplot(aes(temporada,daño,fill = temporada)) +
  geom_boxplot(outlier.shape = NA,alpha = .8) +
  geom_point(position = position_jitter(width = 0.3),size=1,alpha=.7) +
  scale_fill_manual(values = colores[c(2,5)]) +
  facet_grid(sitio~tratamiento,labeller = as_labeller(names)) +
  geom_text(data = summary, aes(temporada, label_y,label = cld), size=4, vjust = -.5) +
  labs(y = 'Daño (%)',
       x = 'Temporada') +
  scale_y_continuous(expand = c(.12,0)) +
  theme_bw() +
  theme(legend.position = "none",
        text = element_text(size = 14),
        axis.title.y = element_text(margin = margin(r = 17)),
        axis.title.x = element_text(margin = margin(t = 17)),
        axis.text.x = element_text(angle = 45, hjust = .5, vjust = .5),
        strip.background = element_rect(fill = 'white'),
        panel.grid.minor.x = element_blank(),
        panel.grid.major.x = element_line(linetype = "dashed"))

p1 / p2 + plot_layout(heights = c(2, 1))
```