# Calidad

```{r}
source('script/setup.R')
names = c('2022-2023' = '2022-2023','2023-2024' = '2023-2024', 'rio_claro' = 'Rio Claro','la_esperanza' = 'La Esperanza','1' = '202-2023','2' = '2023-2024','T0' = 'T0','T1' = 'T1','T2' = 'T2','T3' = 'T3','T4' = 'T4')
```

```{css, echo = FALSE}
.justify {
  text-align: justify !important
}
```

## Apariencia

### Peso

::: justify
En La Esperanza, no se observaron diferencias significativas en el peso de las cerezas entre tratamientos en ninguna de las temporadas, salvo por T4 en la temporada 2022-2023 donde el peso fue mayor. En contraste, en Río Claro durante la temporada 2022-2023, el peso del fruto disminuyó significativamente en los tratamientos con restricción hídrica respecto al control (T0), con la reducción más pronunciada en T3. T4 mostró una recuperación parcial, aunque sin alcanzar los valores del control.
:::

::: panel-tabset
# Por tratamiento

```{r, results='hide'}
#| fig-width: 10
#| fig-height: 7
#| fig-align: center
#| lightbox: true

data_apariencia <- read_rds('data/apariencia.rds')

data_cld <- data_apariencia |>
  group_by(temporada,sitio) |>
  reframe(cld(peso,tratamiento)) |>
  rename(tratamiento = grupo)

add <- diff(range(data_apariencia$peso))*0.2

data_cld <- data_apariencia |>
  group_by(temporada,sitio,tratamiento) |>
  reframe(min = min(ifelse(length(boxplot.stats(peso)$out) != 0,
                           min(boxplot.stats(peso)$out),9999999),
                        boxplot.stats(peso)$stats[1])-add,
          max = max(ifelse(length(boxplot.stats(peso)$out) != 0,
                           max(boxplot.stats(peso)$out),-9999999),
                        boxplot.stats(peso)$stats[5])+add) |>
  left_join(data_cld,by=c('temporada','sitio','tratamiento'))

data_apariencia |>
  ggplot(aes(tratamiento,peso,fill = sitio)) +
  geom_boxplot() +
  geom_text(data = data_cld, aes(tratamiento, max,label = cld),size=4) +
  facet_grid(sitio~temporada,labeller = as_labeller(names)) +
  labs(y = 'Peso (gr)',
       x = 'Tratamiento') +
  scale_fill_viridis_d(option = "viridis") +
  theme_bw() +
  theme(legend.position = "none",
        text = element_text(size = 14),
        axis.title.y = element_text(margin = margin(r = 17)),
        axis.title.x = element_text(margin = margin(t = 17)),
        strip.background = element_rect(fill = 'white'),
        panel.grid.minor.x = element_blank(),
        panel.grid.major.x = element_line(linetype = "dashed"))

```

# Por temporada

```{r, results = 'hide'}
#| fig-width: 10
#| fig-height: 5
#| fig-align: center
#| lightbox: true

data_apariencia_2 <- data_apariencia |>
  filter(sitio == 'la_esperanza')

add <- diff(range(data_apariencia_2$peso))*0.2

data_cld <- data_apariencia_2 |>
  group_by(sitio, tratamiento) |>
  reframe(cld(peso,temporada)) |>
  rename(temporada = grupo)

data_cld <- data_apariencia_2 |>
  group_by(temporada,sitio,tratamiento) |>
  reframe(min = min(ifelse(length(boxplot.stats(peso)$out) != 0,
                           min(boxplot.stats(peso)$out),9999999),
                        boxplot.stats(peso)$stats[1])-add,
          max = max(ifelse(length(boxplot.stats(peso)$out) != 0,
                           max(boxplot.stats(peso)$out),-9999999),
                        boxplot.stats(peso)$stats[5])+add) |>
  left_join(data_cld,by=c('temporada','sitio','tratamiento'))

data_apariencia_2 |>
  ggplot(aes(temporada,peso,fill=tratamiento)) +
  geom_boxplot() +
  geom_text(data = data_cld, aes(temporada, max,label = cld),size=4) +
  facet_grid(sitio~tratamiento, scales = 'free_x',labeller = as_labeller(names)) +
  labs(y = 'Peso (gr)',
       x = 'Temporada') +
  scale_fill_viridis_d(option = "viridis") +
  theme_bw() +
  theme(legend.position = "none",
        text = element_text(size = 14),
        axis.title.y = element_text(margin = margin(r = 17)),
        axis.title.x = element_text(margin = margin(t = 17)),
        strip.background = element_rect(fill = 'white'),
        panel.grid.minor.x = element_blank(),
        panel.grid.major.x = element_line(linetype = "dashed"))
```
:::

### Diametro

::: justify
En La Esperanza, los tratamientos con déficit hídrico mostraron algunas diferencias significativas en el diámetro del fruto en 2022-2023, donde T2 presentó menores valores que T0, mientras que T4 tuvo diámetros ligeramente mayores que T2 y T3. En 2023-2024, no hubo diferencias significativas entre tratamientos, excepto por T4, que mostró un leve incremento respecto al resto. En Río Claro, los tratamientos T2 al T4 reflejaron una disminución significativa del diametro del fruto en 2022-2023.
:::

::: panel-tabset
# Por tratamiento

```{r, results = 'hide'}
#| fig-width: 10
#| fig-height: 7
#| fig-align: center
#| lightbox: true

data_cld <- data_apariencia |>
  group_by(temporada,sitio) |>
  reframe(cld(diametro,tratamiento)) |>
  rename(tratamiento = grupo)

add <- diff(range(data_apariencia$diametro))*0.2

data_cld <- data_apariencia |>
  group_by(temporada,sitio,tratamiento) |>
  reframe(min = min(ifelse(length(boxplot.stats(diametro)$out) != 0,
                           min(boxplot.stats(diametro)$out),9999999),
                        boxplot.stats(diametro)$stats[1])-add,
          max = max(ifelse(length(boxplot.stats(diametro)$out) != 0,
                           max(boxplot.stats(diametro)$out),-9999999),
                        boxplot.stats(diametro)$stats[5])+add) |>
  left_join(data_cld,by=c('temporada','sitio','tratamiento'))

data_apariencia |>
  ggplot(aes(tratamiento,diametro,fill = sitio)) +
  geom_boxplot() +
  geom_text(data = data_cld, aes(tratamiento, max,label = cld),size=4) +
  facet_grid(sitio~temporada,labeller = as_labeller(names)) +
  labs(y = 'Diametro (mm)',
       x = 'Tratamiento') +
  scale_fill_viridis_d(option = "viridis") +
  theme_bw() +
  theme(legend.position = "none",
        text = element_text(size = 14),
        axis.title.y = element_text(margin = margin(r = 17)),
        axis.title.x = element_text(margin = margin(t = 17)),
        strip.background = element_rect(fill = 'white'),
        panel.grid.minor.x = element_blank(),
        panel.grid.major.x = element_line(linetype = "dashed"))
```

# Por temporada

```{r, results='hide'}
#| fig-width: 10
#| fig-height: 5
#| fig-align: center
#| lightbox: true

data_apariencia_2 <- data_apariencia |>
  filter(sitio == 'la_esperanza')

add <- diff(range(data_apariencia_2$diametro))*0.2

data_cld <- data_apariencia_2 |>
  group_by(sitio, tratamiento) |>
  reframe(cld(diametro,temporada)) |>
  rename(temporada = grupo)

data_cld <- data_apariencia_2 |>
  group_by(temporada,sitio,tratamiento) |>
  reframe(min = min(ifelse(length(boxplot.stats(diametro)$out) != 0,
                           min(boxplot.stats(diametro)$out),9999999),
                        boxplot.stats(diametro)$stats[1])-add,
          max = max(ifelse(length(boxplot.stats(diametro)$out) != 0,
                           max(boxplot.stats(diametro)$out),-9999999),
                        boxplot.stats(diametro)$stats[5])+add) |>
  left_join(data_cld,by=c('temporada','sitio','tratamiento'))

data_apariencia_2 |>
  ggplot(aes(temporada,diametro,fill=tratamiento)) +
  geom_boxplot() +
  geom_text(data = data_cld, aes(temporada, max,label = cld),size=4) +
  facet_grid(sitio~tratamiento, scales = 'free_x',labeller = as_labeller(names)) +
  labs(y = 'Diametro (mm)',
       x = 'Temporada') +
  scale_fill_viridis_d(option = "viridis") +
  theme_bw() +
  theme(legend.position = "none",
        text = element_text(size = 14),
        axis.title.y = element_text(margin = margin(r = 17)),
        axis.title.x = element_text(margin = margin(t = 17)),
        strip.background = element_rect(fill = 'white'),
        panel.grid.minor.x = element_blank(),
        panel.grid.major.x = element_line(linetype = "dashed"))
```
:::

## Color

::: justify
En La Esperanza, se presentaron similitudes en el grado de color con T0 en todos los casos, salvo T2 y T4 en la temporada 2022-2023, y T2 en la segunda temporada. En Río Claro, T2, T3 y T4 presentaron diferencias significativas con T0.
:::

::: panel-tabset
# Por tratamiento

```{r, results = 'hide'}
#| fig-width: 10
#| fig-height: 7
#| fig-align: center
#| lightbox: true

data_cld <- data_apariencia |>
  group_by(temporada,sitio) |>
  reframe(cld(color,tratamiento)) |>
  rename(tratamiento = grupo)

add <- diff(range(data_apariencia$color))*0.2

data_cld <- data_apariencia |>
  group_by(temporada,sitio,tratamiento) |>
  reframe(min = min(ifelse(length(boxplot.stats(color)$out) != 0,
                           min(boxplot.stats(color)$out),9999999),
                        boxplot.stats(color)$stats[1])-add,
          max = max(ifelse(length(boxplot.stats(color)$out) != 0,
                           max(boxplot.stats(color)$out),-9999999),
                        boxplot.stats(color)$stats[5])+add) |>
  left_join(data_cld,by=c('temporada','sitio','tratamiento'))

data_apariencia |>
  ggplot(aes(tratamiento,color,fill = sitio)) +
  geom_boxplot() +
  geom_text(data = data_cld, aes(tratamiento, max,label = cld),size=4) +
  facet_grid(sitio~temporada,labeller = as_labeller(names)) +
  labs(y = 'Grado de color',
       x = 'Tratamiento') +
  scale_fill_viridis_d(option = "viridis") +
  theme_bw() +
  theme(legend.position = "none",
        text = element_text(size = 14),
        axis.title.y = element_text(margin = margin(r = 17)),
        axis.title.x = element_text(margin = margin(t = 17)),
        strip.background = element_rect(fill = 'white'),
        panel.grid.minor.x = element_blank(),
        panel.grid.major.x = element_line(linetype = "dashed"))
```

# Por temporada

```{r, results='hide'}
#| fig-width: 10
#| fig-height: 5
#| fig-align: center
#| lightbox: true

data_apariencia_2 <- data_apariencia |>
  filter(sitio == 'la_esperanza')

add <- diff(range(data_apariencia_2$color))*0.2

data_cld <- data_apariencia_2 |>
  group_by(sitio, tratamiento) |>
  reframe(cld(color,temporada)) |>
  rename(temporada = grupo)

data_cld <- data_apariencia_2 |>
  group_by(temporada,sitio,tratamiento) |>
  reframe(min = min(ifelse(length(boxplot.stats(color)$out) != 0,
                           min(boxplot.stats(color)$out),9999999),
                        boxplot.stats(color)$stats[1])-add,
          max = max(ifelse(length(boxplot.stats(color)$out) != 0,
                           max(boxplot.stats(color)$out),-9999999),
                        boxplot.stats(color)$stats[5])+add) |>
  left_join(data_cld,by=c('temporada','sitio','tratamiento'))

data_apariencia_2 |>
  ggplot(aes(temporada,color,fill=tratamiento)) +
  geom_boxplot() +
  geom_text(data = data_cld, aes(temporada, max,label = cld),size=4) +
  facet_grid(sitio~tratamiento, scales = 'free_x',labeller = as_labeller(names)) +
  labs(y = 'Grado de color',
       x = 'Temporada') +
  scale_fill_viridis_d(option = "viridis") +
  theme_bw() +
  theme(legend.position = "none",
        text = element_text(size = 14),
        axis.title.y = element_text(margin = margin(r = 17)),
        axis.title.x = element_text(margin = margin(t = 17)),
        strip.background = element_rect(fill = 'white'),
        panel.grid.minor.x = element_blank(),
        panel.grid.major.x = element_line(linetype = "dashed"))
```
:::

## Contenido de azucar

::: justify
En La Esperanza, los sólidos solubles de lso tratamientos experimentales no presentaron diferencias significativas respecto a T0, solo entre T3 y T4, mientras que en la segunda temporada no hubo entre ningún tratamiento. En Río Claro, en 2022-2023, T4 presentó valores significativamente mayores que el resto de los tratamientos, los cuales no mostraron diferencias entre sí.
:::

::: panel-tabset
# Por tratamiento

```{r, results='hide'}
#| fig-width: 10
#| fig-height: 7
#| fig-align: center
#| lightbox: true

data_brix <- read_rds('data/brix.rds')

data_cld <- data_brix |>
  group_by(temporada,sitio) |>
  reframe(cld(brix,tratamiento)) |>
  rename(tratamiento = grupo)

add <- diff(range(data_brix$brix))*0.2

data_cld <- data_brix |>
  group_by(temporada,sitio,tratamiento) |>
  reframe(min = min(ifelse(length(boxplot.stats(brix)$out) != 0,
                           min(boxplot.stats(brix)$out),9999999),
                        boxplot.stats(brix)$stats[1])-add,
          max = max(ifelse(length(boxplot.stats(brix)$out) != 0,
                           max(boxplot.stats(brix)$out),-9999999),
                        boxplot.stats(brix)$stats[5])+add) |>
  left_join(data_cld,by=c('temporada','sitio','tratamiento'))

data_brix |>
  ggplot(aes(tratamiento,brix,fill = sitio)) +
  geom_boxplot() +
  geom_text(data = data_cld, aes(tratamiento, max,label = cld),size=4) +
  facet_grid(sitio~temporada,labeller = as_labeller(names)) +
  labs(y = 'Grados brix',
       x = 'Tratamiento') +
  scale_fill_viridis_d(option = "viridis") +
  theme_bw() +
  theme(legend.position = "none",
        text = element_text(size = 14),
        axis.title.y = element_text(margin = margin(r = 17)),
        axis.title.x = element_text(margin = margin(t = 17)),
        strip.background = element_rect(fill = 'white'),
        panel.grid.minor.x = element_blank(),
        panel.grid.major.x = element_line(linetype = "dashed"))
```

# Por temporada

```{r, results = 'hide'}
#| fig-width: 10
#| fig-height: 5
#| fig-align: center
#| lightbox: true

data_brix_2 <- data_brix |>
  filter(sitio == 'la_esperanza')

add <- diff(range(data_brix_2$brix))*0.2

data_cld <- data_brix_2 |>
  group_by(sitio, tratamiento) |>
  reframe(cld(brix,temporada)) |>
  rename(temporada = grupo)

data_cld <- data_brix_2 |>
  group_by(temporada,sitio,tratamiento) |>
  reframe(min = min(ifelse(length(boxplot.stats(brix)$out) != 0,
                           min(boxplot.stats(brix)$out),9999999),
                        boxplot.stats(brix)$stats[1])-add,
          max = max(ifelse(length(boxplot.stats(brix)$out) != 0,
                           max(boxplot.stats(brix)$out),-9999999),
                        boxplot.stats(brix)$stats[5])+add) |>
  left_join(data_cld,by=c('temporada','sitio','tratamiento'))

data_brix_2 |>
  ggplot(aes(temporada,brix,fill=tratamiento)) +
  geom_boxplot() +
  geom_text(data = data_cld, aes(temporada, max,label = cld),size=4) +
  facet_grid(sitio~tratamiento, scales = 'free_x',labeller = as_labeller(names)) +
  labs(y = 'Grados brix',
       x = 'Temporada') +
  scale_fill_viridis_d(option = "viridis") +
  theme_bw() +
  theme(legend.position = "none",
        text = element_text(size = 14),
        axis.title.y = element_text(margin = margin(r = 17)),
        axis.title.x = element_text(margin = margin(t = 17)),
        strip.background = element_rect(fill = 'white'),
        panel.grid.minor.x = element_blank(),
        panel.grid.major.x = element_line(linetype = "dashed"))

```
:::

## Daño

::: justify
Respecto al porcentaje de frutos dañados del total de las muestras analizadas, fue posible concluir que no existieron diferencias significativas entre ningún grupo, para todos los casos. Sin embargo, fue posible evidenciar un aumento significativo de frutos dañados trasnversal entre todos los tratamientos para la segunda temporada en La Esperanza.
:::

::: panel-tabset
# Por tratamiento

```{r, results='hide'}
#| fig-width: 10
#| fig-height: 7
#| fig-align: center
#| lightbox: true

data_daño <- read_rds('data/daño.rds') |>
  mutate(daño = 100-(d_nulo/n)*100)

data_cld <- data_daño |>
  group_by(temporada,sitio) |>
  reframe(cld(daño,tratamiento)) |>
  rename(tratamiento = grupo)

add <- diff(range(data_daño$daño))*0.2

data_cld <- data_daño |>
  group_by(temporada,sitio,tratamiento) |>
  reframe(min = min(ifelse(length(boxplot.stats(daño)$out) != 0,
                           min(boxplot.stats(daño)$out),9999999),
                        boxplot.stats(daño)$stats[1])-add,
          max = max(ifelse(length(boxplot.stats(daño)$out) != 0,
                           max(boxplot.stats(daño)$out),-9999999),
                        boxplot.stats(daño)$stats[5])+add) |>
  left_join(data_cld,by=c('temporada','sitio','tratamiento'))

data_daño |>
  ggplot(aes(tratamiento,daño,fill = sitio)) +
  geom_boxplot() +
  geom_text(data = data_cld, aes(tratamiento, max,label = cld),size=4) +
  facet_grid(sitio~temporada,labeller = as_labeller(names)) +
  labs(y = 'Daño (%)',
       x = 'Tratamiento') +
  scale_fill_viridis_d(option = "viridis") +
  theme_bw() +
  theme(legend.position = "none",
        text = element_text(size = 14),
        axis.title.y = element_text(margin = margin(r = 17)),
        axis.title.x = element_text(margin = margin(t = 17)),
        strip.background = element_rect(fill = 'white'),
        panel.grid.minor.x = element_blank(),
        panel.grid.major.x = element_line(linetype = "dashed"))
```

# Por temporada

```{r, results = 'hide'}
#| fig-width: 10
#| fig-height: 5
#| fig-align: center
#| lightbox: true

data_daño_2 <- data_daño |>
  filter(sitio == 'la_esperanza')

add <- diff(range(data_daño_2$daño))*0.2

data_cld <- data_daño_2 |>
  group_by(sitio, tratamiento) |>
  reframe(cld(daño,temporada)) |>
  rename(temporada = grupo)

data_cld <- data_daño_2 |>
  group_by(temporada,sitio,tratamiento) |>
  reframe(min = min(ifelse(length(boxplot.stats(daño)$out) != 0,
                           min(boxplot.stats(daño)$out),9999999),
                        boxplot.stats(daño)$stats[1])-add,
          max = max(ifelse(length(boxplot.stats(daño)$out) != 0,
                           max(boxplot.stats(daño)$out),-9999999),
                        boxplot.stats(daño)$stats[5])+add) |>
  left_join(data_cld,by=c('temporada','sitio','tratamiento'))

data_daño_2 |>
  ggplot(aes(temporada,daño,fill=tratamiento)) +
  geom_boxplot() +
  geom_text(data = data_cld, aes(temporada, max,label = cld),size=4) +
  facet_grid(sitio~tratamiento, scales = 'free_x',labeller = as_labeller(names)) +
  labs(y = 'Daño (%)',
       x = 'Temporada') +
  scale_fill_viridis_d(option = "viridis") +
  theme_bw() +
  theme(legend.position = "none",
        text = element_text(size = 14),
        axis.title.y = element_text(margin = margin(r = 17)),
        axis.title.x = element_text(margin = margin(t = 17)),
        strip.background = element_rect(fill = 'white'),
        panel.grid.minor.x = element_blank(),
        panel.grid.major.x = element_line(linetype = "dashed"))
```
:::
