# Clima

```{r}
source('script/setup.R')
names <- c('8' = 'Agosto','9' = 'Sep','10' = 'Oct','11' = 'Nov','12' = 'Dic','1' = 'Ene','2' = 'Feb','3' = 'Mar', '4' = 'Abr','5' = 'May','2022-2023' = '2022-2023','2023-2024' = '2023-2024', 'rio_claro' = 'Rio Claro','la_esperanza' = 'La Esperanza')
```

```{css, echo = FALSE}
.justify {
  text-align: justify !important
}
```

::: justify
Las variables meteorológicas utilizadas en el desarrollo del modelo de potencial se obtuvieron a partir de estaciones meteorológicas automáticas en ambos huertos, las cuales registraron datos cada 15 minutos utilizando el modelo ATMOS-41 del grupo METER. Estas variables fueron temperatura (T°), humedad relativa (HR), déficit de presión de vapor (DPV), precipitación (PP) y evapotranspiración de referencia (ET0).
:::

```{r}
data_clima <- read_rds('data/clima_hora.rds') |>
  mutate(fecha_hora = as.POSIXct(paste0(fecha,' ',hora,':00'), format = "%Y-%m-%d %H:%M"),
         temporada = as.factor(temporada),
         sitio = as.factor(sitio))
  
```

::: panel-tabset
# Temperatura

```{r}
#| fig-width: 13
#| fig-height: 7
#| fig-align: center
#| lightbox: true

data_clima |>
  mutate(fecha = ifelse(temporada == '2023-2024',gsub("^2023", "2022", fecha),fecha),
         fecha = ifelse(temporada == '2023-2024',gsub("^2024", "2023", fecha),fecha),
         fecha = as.Date(fecha)) |>
  group_by(temporada,sitio,fecha) |>
  summarise(t_dia = mean(t_media,na.rm=F)) |>
  ggplot(aes(fecha,t_dia,color = sitio)) +
  geom_line() +
  facet_wrap(~temporada, ncol = 1, labeller = as_labeller(names)) +
  labs(x = 'Meses',
       y = 'Temperatura media (°C/dia)',
       color = 'Sitio') +
  scale_x_date(labels = scales::date_format("%b")) +
  scale_color_viridis_d(option = "viridis", labels = c('La Esperanza','Rio Claro')) +
  theme_bw() +
  theme(text = element_text(size = 18),
        axis.title.y = element_text(margin = margin(r = 17)),
        axis.title.x = element_text(margin = margin(t = 17)),
        strip.background = element_rect(fill = 'white'),
        panel.grid.minor.x = element_blank(),
        panel.grid.major.x = element_line(linetype = "dashed"))
```

# Déficit de presión de vapor (VPD)

```{r}
#| fig-width: 13
#| fig-height: 7
#| fig-align: center
#| lightbox: true

data_clima |>
  mutate(fecha = ifelse(temporada == '2023-2024',gsub("^2023", "2022", fecha),fecha),
         fecha = ifelse(temporada == '2023-2024',gsub("^2024", "2023", fecha),fecha),
         fecha = as.Date(fecha)) |>
  group_by(temporada,sitio,fecha) |>
  summarise(vpd_dia = mean(vpd_medio,na.rm=F)) |>
  ggplot(aes(fecha,vpd_dia,color = sitio)) +
  geom_line() +
  scale_x_date(labels = scales::date_format("%b")) +
  facet_wrap(~temporada, ncol = 1, labeller = as_labeller(names)) +
  labs(x = 'Meses',
       y = 'VPD medio (mbar/dia)',
       color = 'Sitio') +
  scale_color_viridis_d(option = "viridis", labels = c('La Esperanza','Rio Claro')) +
  theme_bw() +
  theme(text = element_text(size = 18),
        axis.title.y = element_text(margin = margin(r = 17)),
        axis.title.x = element_text(margin = margin(t = 17)),
        strip.background = element_rect(fill = 'white'),
        panel.grid.minor.x = element_blank(),
        panel.grid.major.x = element_line(linetype = "dashed"))
```

# Evapotranspiración de referencia (ET0)

```{r}
#| fig-width: 13
#| fig-height: 7
#| fig-align: center
#| lightbox: true

data_clima |> 
  group_by(sitio,temporada, mes = month(fecha)) |> 
  reframe(eto_mes = sum(eto,na.rm=T)) |> 
  mutate(mes = factor(mes,levels = c(8:12,1:5))) |> 
  ggplot(aes(mes,eto_mes,fill = sitio)) +
  geom_bar(stat='identity',position = 'dodge') +
  facet_wrap(~temporada, ncol = 1, labeller = as_labeller(names)) +
  labs(x = 'Meses',
       y = 'ET0 (mm/mes)',
       fill = 'Sitio') +
  scale_fill_viridis_d(option = "viridis", labels = c('La Esperanza','Rio Claro')) +
  theme_bw() +
  theme(text = element_text(size = 18),
        axis.title.y = element_text(margin = margin(r = 17)),
        axis.title.x = element_text(margin = margin(t = 17)),
        strip.background = element_rect(fill = 'white'),
        panel.grid.minor.x = element_blank(),
        panel.grid.major.x = element_line(linetype = "dashed"))

```

# Precipitación

```{r}
#| fig-width: 13
#| fig-height: 7
#| fig-align: center
#| lightbox: true

data_clima |> 
  group_by(sitio,temporada, mes = month(fecha)) |> 
  reframe(pp_mes = sum(pp,na.rm=T)) |> 
  mutate(mes = factor(mes,levels = c(8:12,1:5))) |>
  ggplot(aes(mes,pp_mes,fill = sitio)) +
  geom_bar(stat='identity',position = 'dodge') +
  facet_wrap(~temporada, ncol = 1, labeller = as_labeller(names)) +
  labs(x = 'Meses', y = 'ET0 (mm/mes)', fill = 'Sitio') +
  scale_fill_viridis_d(option = "viridis", labels = c('La Esperanza','Rio Claro')) + 
  theme_bw() + 
  theme(text = element_text(size = 18), 
        axis.title.y = element_text(margin = margin(r = 17)),
        axis.title.x = element_text(margin = margin(t = 17)),
        strip.background = element_rect(fill = 'white'),
        panel.grid.minor.x = element_blank(), panel.grid.major.x = element_line(linetype = "dashed"))
```
:::
