# Humedad de suelo

```{r}
source('script/setup.R')
```

```{css, echo = FALSE}
.justify {
  text-align: justify !important
}
```

::: justify
Además de las variables meteorológicas, también se recopilaron datos de humedad del suelo. Para esto, se utilizaron sensores de humedad del suelo Water Scout SM100 (Spectrum Technologies, Inc.), los cuales miden en tiempo real el contenido volumétrico de agua (VWC). Estos sensores se instalaron a 15 cm de profundidad bajo cada árbol de los tratamientos
:::

::: panel-tabset
# Por tratamiento

```{r, results = 'hide'}
#| fig-width: 10
#| fig-height: 7
#| fig-align: center
#| lightbox: true

source('script/setup.R')

data_sm <- read_rds('data/zim_sm.rds') |>
  na.omit()

data_cld <- data_sm |>
  group_by(temporada,sitio) |>
  reframe(cld(sm,tratamiento)) |>
  rename(tratamiento = grupo)

add <- diff(range(data_sm$sm))*0.2

data_cld <- data_sm |>
  group_by(temporada,sitio,tratamiento) |>
  reframe(min = min(ifelse(length(boxplot.stats(sm)$out) != 0,
                           min(boxplot.stats(sm)$out),9999999),
                        boxplot.stats(sm)$stats[1])-add,
          max = max(ifelse(length(boxplot.stats(sm)$out) != 0,
                           max(boxplot.stats(sm)$out),-9999999),
                        boxplot.stats(sm)$stats[5])+add) |>
  left_join(data_cld,by=c('temporada','sitio','tratamiento'))

data_sm |>
  ggplot(aes(tratamiento,sm,fill = sitio)) +
  geom_boxplot() +
  geom_text(data = data_cld, aes(tratamiento, max,label = cld),size=4) +
  facet_grid(sitio~temporada,labeller = as_labeller(names)) +
  labs(y = 'Humedad de suelo (VWC%)',
       x = 'Tratamiento') +
  scale_fill_viridis_d(option = "viridis") +
  theme_bw() +
  theme(legend.position = "none",
        text = element_text(size = 14),
        axis.title.y = element_text(margin = margin(r = 17)),
        axis.title.x = element_text(margin = margin(t = 17)),
        strip.background = element_rect(fill = 'white'),
        panel.grid.minor.x = element_blank(),
        panel.grid.major.x = element_line(linetype = "dashed"))
```

# Por temporada

```{r, results = 'hide'}
#| fig-width: 10
#| fig-height: 7
#| fig-align: center
#| lightbox: true

data_cld <- data_sm |>
  group_by(sitio, tratamiento) |>
  reframe(cld(sm,temporada)) |>
  rename(temporada = grupo)

data_cld <- data_sm |>
  group_by(temporada,sitio,tratamiento) |>
  reframe(min = min(ifelse(length(boxplot.stats(sm)$out) != 0,
                           min(boxplot.stats(sm)$out),9999999),
                        boxplot.stats(sm)$stats[1])-add,
          max = max(ifelse(length(boxplot.stats(sm)$out) != 0,
                           max(boxplot.stats(sm)$out),-9999999),
                        boxplot.stats(sm)$stats[5])+add) |>
  left_join(data_cld,by=c('temporada','sitio','tratamiento'))

data_sm |>
  ggplot(aes(temporada,sm,fill=tratamiento)) +
  geom_boxplot() +
  geom_text(data = data_cld, aes(temporada, max,label = cld),size=4) +
  facet_grid(sitio~tratamiento, scales = 'free_x',labeller = as_labeller(names)) +
  labs(y = 'Humedad de suelo (VWC%)',
       x = 'Temporada') +
  scale_fill_viridis_d(option = "viridis") +
  theme_bw() +
  theme(legend.position = "none",
        text = element_text(size = 14),
        axis.title.y = element_text(margin = margin(r = 17)),
        axis.title.x = element_text(margin = margin(t = 17)),
        strip.background = element_rect(fill = 'white'),
        panel.grid.minor.x = element_blank(),
        panel.grid.major.x = element_line(linetype = "dashed"))
```

# Serie temporal 2022-2023

```{r}
#| fig-width: 13
#| fig-height: 10
#| fig-align: center
#| lightbox: true

data_sm |>
  filter(temporada == '2022-2023') |>
  mutate(fecha_hora = as.POSIXct(paste0(fecha,' ',hora,':00'), 
                                 format = "%Y-%m-%d %H:%M")) |>
  ggplot(aes(fecha_hora,sm)) +
  geom_point(size = .1) +
  ylim(0,60) +
  scale_x_datetime(date_breaks = "2 month", date_labels = "%b",
               limits = as.POSIXct(c("2022-10-30", "2023-03-01"))) +
  facet_grid(tratamiento+unidad~sitio, labeller = as_labeller(names)) +
  labs(x = "Meses", y = 'Humedad de suelo (%VWC)') +
  scale_fill_viridis_d(option = "viridis") +
  theme_bw() +
  theme(legend.position = "none",
        text = element_text(size = 14),
        axis.title.y = element_text(margin = margin(r = 17)),
        axis.title.x = element_text(margin = margin(t = 17)),
        strip.background = element_rect(fill = 'white'),
        panel.grid.minor.x = element_blank(),
        panel.grid.major.x = element_line(linetype = "dashed"))
```

# Serie temporal 2023-2024

```{r}
#| fig-width: 13
#| fig-height: 10
#| fig-align: center
#| lightbox: true

data_sm |>
  filter(temporada == '2023-2024') |>
  mutate(fecha_hora = as.POSIXct(paste0(fecha,' ',hora,':00'), 
                                 format = "%Y-%m-%d %H:%M")) |>
  ggplot(aes(fecha_hora,sm)) +
  geom_point(size = .1) +
  ylim(0,60) +
  scale_x_datetime(date_breaks = "2 month", date_labels = "%b",
               limits = as.POSIXct(c("2023-10-30", "2024-03-01"))) +
  facet_grid(tratamiento+unidad~sitio, labeller = as_labeller(names)) +
  labs(x = "Meses", y = 'Humedad de suelo (%VWC)') +
  scale_fill_viridis_d(option = "viridis") +
  theme_bw() +
  theme(legend.position = "none",
        text = element_text(size = 14),
        axis.title.y = element_text(margin = margin(r = 17)),
        axis.title.x = element_text(margin = margin(t = 17)),
        strip.background = element_rect(fill = 'white'),
        panel.grid.minor.x = element_blank(),
        panel.grid.major.x = element_line(linetype = "dashed"))
```
:::
