# Parámetros fisiológicos

```{r}
source('script/setup.R')

labels = as_labeller(c('10' = 'Oct','11' = 'Nov','12' = 'Dic','1' = 'Ene','2' = 'Feb','3' = 'Mar', '4' = 'Abr','2022-2023' = '2022-2023','2023-2024' = '2023-2024', 'rio_claro' = 'Rio Claro','la_esperanza' = 'La Esperanza'))

sitio_reclass <- function(x) {
  factor(case_when(x == 'la_esperanza' ~ 'La Esperanza',
                   x == 'rio_claro' ~ 'Rio Claro'),
         levels = c('Rio Claro','La Esperanza'))
}
```

```{css, echo = FALSE}
.justify {
  text-align: justify !important
}
```

:::::: justify
Los siguientes gráficos muestran la distribución durante el mes, para cada tratamiento, sitio y temporada, de los tres parámetros fisiológicos seleccionados del estudio. Estos fueron la Máxima Eficiencia Quántica del Fotosistema II (Φ~P0~), el Potencial Hídrico Xilemático (Ψ~s~) y el Índice de Área Foliar (LAI).

## Fluorescencia

En general, los valores de ΦP0 presentan fluctuaciones a lo largo del tiempo sin una tendencia clara en la mayoría de los casos. Sin embargo, en la temporada 2022-2023 de Río Claro, se observa una disminución progresiva en todos los tratamientos. Se registran descensos marcados en noviembre y diciembre, seguidos de una relativa estabilidad en los meses siguientes. No se evidencian diferencias consistentes entre los tratamientos, ya que las curvas se superponen en la mayor parte del período evaluado. Sin embargo, onservado la distribución mensual de los valores, es posible evidenciar que T2 y T4 suelen presentar valores menores en comparación con los demás tratamientos, especialmente a partir de enero y febrero. En cuanto a las diferencias con T0, este último muestra valores más altos en la mayoría de los casos.

::: panel-tabset
# Series temporales

```{r, results='hide'}
#| fig-width: 8
#| fig-height: 5
#| fig-align: center
#| lightbox: true

data <- read_rds('data/fluorescencia.rds')

data |> distinct(sitio,temporada,fecha) |> 
  group_by(sitio,temporada) |> 
  reframe(n = n())

data |> 
  mutate(sitio = sitio_reclass(sitio),
         fecha = as.Date(fecha)) |> 
  group_by(sitio,temporada,fecha,tratamiento) |> 
  reframe(value = mean(Phi_Po,na.rm=T)) |> 
  ggplot(aes(fecha,value,color=tratamiento)) +
  geom_point(alpha=.5,size=.9) +
  geom_line(linewidth = .7,alpha = .6) +
  facet_grid(sitio~temporada,scales='free_x') +
  scale_x_date(date_breaks = "1 month", date_labels = "%b", expand = c(.15,0)) +
  scale_color_viridis_d(option = "viridis") +
  labs(x = NULL, y = expression(Phi[P0]), color = 'Tratamiento') +
  theme_bw() +
  theme(strip.background = element_rect(fill = 'white'),
        legend.position = 'bottom',
        panel.grid.minor.x = element_blank(),
        panel.grid.major.x = element_line(linetype = "dashed"))
```

# Distribución por mes

```{r, results='hide'}
#| fig-width: 10
#| fig-height: 7
#| fig-align: center
#| lightbox: true

data_fluo <- read_rds('data/fluorescencia.rds')

data_fluo |> 
  mutate(mes = factor(month(fecha),levels = c(6:12,1:5))) |> 
  ggplot(aes(tratamiento,Phi_Po)) +
  geom_boxplot() +
  facet_grid(sitio+temporada~mes, labeller = labels, scales = 'free_y') +
  labs(x = 'Tratamiento',y=expression(Phi[P0])) +
  theme_bw() +
  theme(text = element_text(size = 15),
        axis.title.y = element_text(margin = margin(r = 17)),
        axis.title.x = element_text(margin = margin(t = 17)),
        strip.background = element_rect(fill = 'white'),
        panel.grid.minor.x = element_blank(),
        panel.grid.major.x = element_line(linetype = "dashed"))
```
:::

## Potencial

Los valores de Ψs presentan variaciones a lo largo del tiempo con diferencias entre localidades y temporadas. En Río Claro, durante la temporada 2022-2023, se observa una disminución de Ψs desde octubre hasta diciembre, seguida de una alta variabilidad en los meses siguientes. Un patrón similar, aunque con menor amplitud, se presenta en 2023-2024, con una caída inicial y fluctuaciones posteriores. En La Esperanza, los valores de Ψs se mantienen más estables en ambas temporadas, con una ligera disminución en verano y un aumento hacia mayo. No se observan diferencias marcadas entre los tratamientos, ya que las curvas siguen tendencias similares a lo largo del período evaluado.

Respecto a la distribución mensual, en Rio Claro, los tratamientos con déficit hídrico presentan valores inferiores al tratamiento control, con una diferencia más pronunciada al final de la segunda temporada. En cambio, en La Esperanza, las diferencias son más sutiles y poco consistentes entre los meses.

::: panel-tabset
# Series temporales

```{r, results='hide'}
#| fig-width: 8
#| fig-height: 5
#| fig-align: center
#| lightbox: true

data <- read_rds('data/potencial.rds') |> 
  mutate(potencial = -potencial_bar/10)

data |> distinct(sitio,temporada,fecha) |> 
  group_by(sitio,temporada) |> 
  reframe(n = n())

data |> 
  mutate(sitio = sitio_reclass(sitio),
         fecha = as.Date(fecha)) |> 
  group_by(sitio,temporada,fecha,tratamiento) |> 
  reframe(value = mean(potencial,na.rm=T)) |> 
  ggplot(aes(fecha,value,color=tratamiento)) +
  geom_point(alpha=.5,size=.9) +
  geom_line(linewidth = .7,alpha = .6) +
  scale_color_viridis_d(option = "viridis") +
  facet_grid(sitio~temporada,scales='free_x') +
  theme_bw() +
  theme(strip.background = element_rect(fill = 'white'),
        panel.grid.minor.x = element_blank(),
        panel.grid.major.x = element_line(linetype = "dashed"),
        legend.position = 'bottom') +
  scale_x_date(date_breaks = "1 month", date_labels = "%b", expand = c(.15,0)) +
  labs(x = NULL, y = expression(Psi[s]), color = 'Tratamiento')

```

# Distribución por mes

```{r, results='hide'}
#| fig-width: 10
#| fig-height: 7
#| fig-align: center
#| lightbox: true

data_potencial <- read_rds('data/potencial.rds') |>
  mutate(MPa = -potencial_bar/10)

data_potencial |> 
  mutate(mes = factor(month(fecha),levels = c(6:12,1:5))) |> 
  ggplot(aes(tratamiento,MPa)) +
  geom_boxplot() +
  facet_grid(sitio+temporada~mes, labeller = labels, scales = 'free_y') +
  labs(x = 'Tratamiento',y= 'Potencial (MPa)') +
  theme_bw() +
  theme(text = element_text(size = 15),
        axis.title.y = element_text(margin = margin(r = 17)),
        axis.title.x = element_text(margin = margin(t = 17)),
        strip.background = element_rect(fill = 'white'),
        panel.grid.minor.x = element_blank(),
        panel.grid.major.x = element_line(linetype = "dashed"))

```
:::

## LAI

Los valores de LAI muestran patrones diferenciados entre temporadas y localidades. En Río Claro, la temporada 2022-2023 presenta un aumento pronunciado en enero, seguido de una caída y relativa estabilidad en los meses posteriores. En 2023-2024, se observa una tendencia ascendente más sostenida hasta febrero, con una leve disminución al final del período. En La Esperanza, la temporada 2022-2023 exhibe fluctuaciones en los primeros meses y una reducción marcada desde abril, mientras que en 2023-2024, el LAI aumenta progresivamente hasta febrero. No se evidencian diferencias consistentes entre tratamientos, ya que las curvas muestran tendencias similares en ambos sitios.

::: panel-tabset
# Series temporales

```{r, results='hide'}
#| fig-width: 8
#| fig-height: 5
#| fig-align: center
#| lightbox: true

data <- read_rds('data/ceptometro.rds')

data |> distinct(sitio,temporada,fecha) |> 
  group_by(sitio,temporada) |> 
  reframe(n = n())

data |> 
  mutate(sitio = sitio_reclass(sitio)) |> 
  ggplot(aes(fecha,lai,color=tratamiento)) +
  geom_point(alpha=.5,size=.9) +
  geom_line(linewidth = .7,alpha = .6) +
  scale_color_viridis_d(option = "viridis") +
  facet_grid(sitio~temporada,scales='free_x') +
  theme_bw() +
  theme(strip.background = element_rect(fill = 'white'),
        panel.grid.minor.x = element_blank(),
        panel.grid.major.x = element_line(linetype = "dashed"),
        legend.position = 'bottom') +
  scale_x_date(date_breaks = "1 month", date_labels = "%b", expand = c(.15,0)) +
  labs(x = NULL, y = 'LAI', color = 'Tratamiento')

```

# Distribución por mes

```{r, results='hide'}
#| fig-width: 10
#| fig-height: 7
#| fig-align: center
#| lightbox: true

data_lai <- read_rds('data/ceptometro.rds')

data_lai |> 
  mutate(mes = factor(month(fecha),levels = c(6:12,1:5))) |> 
  ggplot(aes(tratamiento,lai)) +
  geom_boxplot() +
  facet_grid(sitio+temporada~mes, labeller = labels, scales = 'free_y') +
  labs(x = 'Tratamiento',y= 'LAI') +
  theme_bw() +
  theme(text = element_text(size = 15),
        axis.title.y = element_text(margin = margin(r = 17)),
        axis.title.x = element_text(margin = margin(t = 17)),
        strip.background = element_rect(fill = 'white'),
        panel.grid.minor.x = element_blank(),
        panel.grid.major.x = element_line(linetype = "dashed"))
```
:::
::::::
